臺灣屏東地方法院民事判決　九十二年度訴字第二八一號
　　原　　　告　丙○○
　　　　　　　　乙○○
　　　　　　　　壬○○○
　　　　　　　　辛○○
　　　　　　　　丁○○○
　　共　　　同
　　訴訟代理人　甲○○律師
　　被　　　告　戊○○　　　住.
　　　　　　　　己○○　　　住.
　　　　　　　　庚○○　　　住.
　　共　　　同
　　訴訟代理人　洪耀臨律師
右當事人間請求土地所有權移轉登記等事件，本院於民國九十三年一月六日言詞辯論
終結，判決如左：
    主      文
被告庚○○、己○○間就坐落屏東縣恆春鎮○○段三二三地號（地目：旱，面積四一
三二平方公尺）土地應有部分二分之一，所為贈與之債權行為及移轉所有權之物權行
為應予撤銷。
被告己○○應就前項土地於民國八十八年三月二十六日經屏東縣恆春地政事務所以贈
與為原因所為之所有權移轉登記塗銷。
被告庚○○於原告向其給付新臺幣壹拾萬肆仟佰陸拾元之同時，應將坐落屏東
縣恆春鎮○○段三二○地號土地應有部分一八０分之三三及同段三二三地號土地應有
部分二分之一移轉登記予原告。
原告其餘之訴駁回。
訴訟費用由被告庚○○與己○○負擔五分之一，被告庚○○負擔五分之三，餘由原告
負擔。
    事實及理由
一、原告主張：被告庚○○於民國七十七年間，因恐其所有而已經債權人聲請法院查
    封之恆春鎮○○段三二○號、三二二號、三二三號（以下分別簡稱三二０號、三
    二二號、三二三號）旱地，應有部分面積合計一二、四一○平方公尺（一‧二七
    九五甲）遭低價拍賣，央求訴外人即原告之被繼承人林榮冠價購。雙方於次年一
    月六日約定以每甲新臺幣（下同）一百萬元，地上物木瓜補償二十五萬五千九百
    元，總價一百五十三萬五千四百元，就系爭土地訂立買賣契約（下稱系爭契約）
    ，被告庚○○當場收取一百零七萬四千七百八十元，餘款約定俟法院啟封，辦妥
    所有權移轉登記後付清。詎被告庚○○以收得之價金清償債務，嗣後獲前開債權
    人聲請法院撤銷查封，並於八十四年十月十八日啟封後，竟未通知原告辦理所有
    權移轉登記，為詐害原告債權，於八十八年三月二十六日將其中三二三號土地虛
    偽贈與其子即被告己○○，又於八十八年十一月三十日將上開三二二號土地虛偽
    出賣予居住同一住所且知情之侄兒即被告戊○○，並均辦妥移轉登記。爰依民法
    第八十七條、第二百四十四條規定，及本於系爭契約關係，聲明：(一)被告戊○○
    、庚○○間就系爭土地三二二地號土地應有部分四分之三，所為買賣行為應予撤
    銷。被告戊○○於民國八十八年十二月二十三日以買賣為原因，在屏東縣恆春地
    政事務所所為之該應有部分四分之三所有權移轉登記塗銷。(二)被告己○○、庚○○間就系爭土地三二三地號土地，應有部分二分之一，所為贈與行為及移轉所有
    權之物權行為應予撤銷。被告己○○於民國八十八年三月二十六日，以贈與為原
    因，在屏東縣恆春地政事務所所為之所有權移轉登記塗銷。(三)被告庚○○於原告
    向其給付四十六萬零六百二十元之同時，應將系爭土地三二０地號土地應有部分
    一八０分之三三、三二二地號土地應有部分四分之三及三二三地號土地應有部分
    二分之一移轉登記予原告。
二、被告答辯：被告庚○○與原告之被繼承人林榮冠間有關系爭契約簽定於七十八年
    一月六日，依法仍有修正前土地法第三十條規定之適用。且私有農地所有權之移
    轉，其承受人以能自耕者為限，非謂凡身分證職業欄只要填載自耕農，即可當然
    認定對於個別具體之私有農地之買賣具有適格合法買受人之資格；據屏東縣恒春
    鎮公所九十二年六月二十三日恒鎮農字第０九二０００七九七０號函復本院明確
    表示林榮冠先生並無在該所申請自耕能力證明書，無相關資料可查．．。足徵本
    件買賣契約原買受人林榮冠對於系爭土地始終並未提供具有自耕能力之合法要件
    ，揆諸買賣契約全文，亦無具體指定或約定移轉予具有自耕能力人之特定第三人
    ，系爭契約應屬自始、當然、確定無效。另原告對所主張通謀虛偽意思表示之行
    為，依法負有舉證責任。原告未能舉證證明被告間就上揭買賣、贈與有何通謀虛
    偽意思表示具體情事，僅以被告庚○○與戊○○為伯侄關係、庚○○與己○○為
    父子關係、三人戶籍均設於同一處，遽予推論其間之買賣及贈與乃出於通謀虛偽
    意思表示，顯然未盡舉證之責。且被告庚○○與戊○○在八十八年十二月二十三
    日就系爭三二二地號土地應有部分之買賣移轉登記及被告庚○○與己○○在八十
    八年三月二十六日就系爭農地三二三地號應有部分之贈與移轉登記，距原告九十
    二年四月二十八日起訴均已逾一年，其撤銷權應已消滅云云。並聲明：原告之訴
    駁回。
三、原告主張：被告庚○○與原告之被繼承人林榮冠曾於七十八年一月六日簽定買賣
    契約書，將所有之系爭三二０地號土地應有部分一八０分之三三、三二二地號土
    地應有部分四分之三、三二三地號土地應有部分二分之一出售予林榮冠，約定買
    賣價金為每甲一百萬元，地上物木瓜補償二十五萬五千九百元，總價一百五十三
    萬五千四百元，林榮冠已給付部分價金一百零七萬四千七百八十元，雙方並約定
    待法院啟封，辦妥所有權移轉登記後，付清餘款四十六萬零六百二十元，嗣八十
    四年十月十八日本院函囑恒春地政事務所塗銷系爭三二二地號、三二三地號二筆
    土地之假扣押查封登記，迄今被告庚○○均未依約辦理所有權移轉登記，經原告
    聲請屏東縣恆春鎮調解委員會於九十二年三月五日、四月一日調解亦不成立；而
    林榮冠右開同一時間向被告庚○○簽約買受其未經查封之恆春鎮○○段二一四之
    七等十筆農地，均移轉登記予林榮冠之妻丁○○○；被告戊○○之父林萬富同時
    亦將其所有系爭三二０、三二三地號土地應有部分出售並移轉登記予丁○○○，
    丁○○○就系爭土地有自耕能力；另林榮冠於簽訂系爭契約前，甫因法院拍賣而
    取得屏東縣車城鄉四重溪二二四之一地號農地，於七十七年十二月十九日登記為
    所有人等情，為兩造所不爭執，並有原告提出之不動產買賣契約、土地登記簿謄
    本、屏東縣恆春鎮調解委員會調解不成立證明書在卷可稽，均堪信為真實。
四、兩造爭執之事項：
  (一)原告之被繼承人林榮冠就右揭時地所訂系爭土地買賣契約之標的物，是否有自耕
    能力？被告庚○○與原告之被繼承人林榮冠間就系爭土地所為買賣契約，是否有
    效？
  (二)被告庚○○與戊○○間就系爭三二二地號土地應有部分之買賣行為，及被告庚○○與己○○間就系爭三二三地號土地應有部分之贈與行為，是否為通謀虛偽意思
    表示之無效行為？
  (三)被告庚○○與戊○○間就系爭三二二地號土地應有部分之買賣行為，及被告庚○○與己○○間就系爭三二三地號土地應有部分之贈與行為，是否為詐害債權之行
    為？
  (四)如被告等就右揭(三)部分所為係詐害債權之行為，其撤銷訴權是否已逾除斥期間？
五、本院之判斷：
  (一)系爭農地買賣契約是否無效？
  1.按私有農地所有權之移轉，其承受人以能自耕者為限，並不得移轉為共有，違反
    規定者，其所有權之移轉無效，修正前土地法第三十條定有明文；以不能之給付
    為契約標的者，其契約為無效，民法第二百四十六條第一項前段復已明定；又私
    有農地所有權之移轉，其承受人以能自耕者為限，否則契約無效，而所謂自耕能
    力，非指凡身分證職業欄只要填載自耕農，即可當然認定對於個別具體之私有農
    地之買賣具有適格合法買受人之資格。次按，私有農地所有權之移轉，其承受人
    以能自耕者為限，違反此項規定時，其所有權之移轉無效，為土地法第三十條所
    明定，所謂「自耕」，指承受人自任耕作而言，如其住所距其承受耕地超過十公
    里者，不得視為能自任耕作；土地法第三十條規定，私有農地所有權之移轉，其
    承受人以能自耕者為限，係指承受人本人就其承受之農地能自任耕作而言，故承
    受人縱係從事農耕工作之人，如其住居所距承受之農地過遠，依日常經驗就承受
    之農地不能自任耕耘收割時，仍不得認其就承受之農地為能自任耕作。又承受人
    有無自耕能力，法院應依職權調查認定之，最高法院六十九年度臺再字第二號、
    八十四年度臺上字第二六八七號判決可資參照。
  2.系爭農地買賣契約簽定於七十八年一月六日，依法有修正前土地法第三十條規定
    之適用。本件原告主張其被繼承人林榮冠於該契約成立時有自耕能力，除聲請傳
    喚證人即承辦系爭契約之代書謝米英到庭證稱：當時林榮冠身分證確實記載為自
    耕農等語（詳本院卷第一二九頁筆錄）外，係以林榮冠於七十七年十一月十五日
    將戶籍遷回恆春鎮○○路三十四號，並經向法院檢附自耕能力證明等文件，符合
    參與投標資格，於七十七年十二月十九日經拍賣取得車城鄉○○○段二二四之一
    地號農地，且依卷附戶籍謄本，林榮冠當時住在恆春鎮城南里，若依前引最高法
    院判決揭示以十公里為認定標準，就系爭土地應有自耕能力等情為據。
  3.惟查，修正前土地法第三十條關於承受人就承受農地有無自耕能力之認定，除考
    量其是否從事農耕工作外，既著重其住居所距承受農地之距離，依日常經驗判斷
    其事實上就該農地有無自任耕耘收割之能力，已如前述，則法院依職權調查判斷
    個別當事人自耕能力有無時，自應以其實際居住而為個人生活中心所在之處所為
    準，尚非專以戶籍登記為認定依據。依卷附除戶謄本記載，林榮冠於六十九年六
    月五日即將戶籍遷至臺北市○○區○○里○○○路九二九巷二弄十一之一號二樓
    ，至七十七年十一月十五日始遷回恆春鎮上址，旋又遷往屏東縣恆春鎮○○里○○路二號（詳本院卷第一四０頁），而卷附上開其因拍賣取得土地即屏東縣車城
    鄉○○○段二二四之一地號之土地登記簿謄本，就該筆因拍賣取得所有權而於七
    十七年十二月十九日辦理登記時所記載林榮冠之地址，卻位於屏東縣車城鄉○○
    里○○路五十六號（見本院卷第一二一頁），其戶籍在數日間迭有更動，果與實
    際居住情形相符，要與一般從事農事之人受制於工作與土地之關係緊密、不利遷
    移等情，迥然有異，而依原告主張林榮冠於六十四年間卸任恆春鎮長，六十九年
    間因前臺北市長張豐緒邀約而遷移北上，嗣七十七年十一月十五日始遷回恆春鎮
    上址（詳本院卷第一０六頁），至七十八年一月六日簽訂系爭契約時尚未滿二月
    又數易其址，其當時是否確有從事農業耕作之事實，亦非無疑，原告復不能舉證
    證明林榮冠於系爭契約簽訂時實際住所所在及其從事耕作之情形，另經本院函詢
    恆春鎮公所，亦據復稱：林冠榮並無在恆春鎮公所申請自耕能力證明書，無相關
    資料可查等語，有恆春鎮公所恆鎮農字第九二０００七九七０函在卷可稽（本院
    卷第八十一頁），是原告主張林榮冠右揭時間就系爭土地有自耕能力，即屬不能
    證明。
  4.本件兩造對於訴外人林榮冠之妻即原告丁○○○於右揭時間就系爭農地有自耕能
    力雖不爭執，原告為主張系爭契約有效，並援引最高法院四十八年度臺上字第一
    七三六號判決：「土地法第三十條固規定私有農地所有權之移轉，其承受人以承
    受後能自耕者為限；但所謂農地承受人有無自耕能力，應包括承受人及其配偶與
    同一戶內之直系血親無耕作能力在內。如農地承受人具有農業知識、經驗，縱使
    其本人不自任耕作，而其配偶與同一戶內之直系血親有耕作能力時，應可視為有
    自耕能力，經內政部臺內地字第六四三八及六四八四０三號函解釋有案。」以
    為補充（見本院卷第一四七頁）。惟依最高法院晚近判決，不僅採與上開相反之
    見解，即認為：土地法第三十條第一項規定承受人之自耕能力，係指承受人本人
    而言，不包括承受人之配偶及同一戶內之直系血親具有自耕能力者在內，有該院
    七十四年度臺上字第一七二七號、七十一年度臺上字第四一三一號、七十年度臺
    上字第一二七０號判決可資參照，猶明揭：「．．．所謂土地法第三十條規定之
    承受人之自耕能力，不以承受人本人為限，應包括其配偶及同一戶直系血親在內
    云云，係誤解法令。」（最高法院七十年度臺上字一二七０號判決參照）等語，
    足徵上開四十八年度臺上字一七三六號判決所採見解嗣後已經最高法院明示變更
    ，不足為據。
  5.又按，關於耕地之買賣，承買人雖係無自耕能力之人，惟如約定由承買人指定登
    記與任何有自耕能力之第三人，或具體約定登記與有自耕能力之特定第三人，即
    非民法第二百四十六條第一項以不能之給付為契約之標的，難認其契約為無效，
    最高法院七十三年度第五次民事庭會議決議、同院七十年度臺上字第二七九一號
    、七十年度臺上字第一六八八號判決可資參照。卷附系爭契約第六條規定「對本
    件買賣不動產取得名義人若甲（即買受人林榮冠）用第三者名義登記時，乙（即
    出賣人庚○○）不得異議」，雖未具體列載該受指定人之姓名，然訴外人林榮冠
    之妻即原告丁○○○於右揭時間就系爭農地有自耕能力，已如前述，林榮冠於系
    爭契約簽訂同時，並向系爭土地其他共有人購買之應有部分，及另向被告庚○○
    購買恆春鎮○○段第二一四之七、二一四之一五、三二九之七、三三０之七、三
    三０之八、三三０之九、三三０之一二、三三０之一八、三三０之二七、三三０
    之二八等地號土地，均由原告丁○○○出面代理簽約，並以其名義登記完成所有
    權移轉等情，除為兩造所不爭執，並據提出契約書及土地登記簿謄本為證，是原
    告主張系爭契約雙方當事人於簽約時，就買賣標的物係由有自耕能力之具體特定
    第三人受領登記已有約定等情，尚非無據，揆諸前開說明，被告抗辯系爭農地買
    賣契約因承買人無自耕能力而無效云云，即不可採。
  (二)被告等分別就系爭土地所為之買賣及贈與行為，是否為通謀虛偽意思表示之無效
    行為？
  1.按表意人與相對人通謀而為虛偽意思表示者，其意思表示無效，民法第八十七條
    第一項前段定有明文；當事人主張有利於己之事實者，就其事實有舉證之責任，
    民事訴訟法第二百七十七條前段著有規定。又第三人主張表意人與相對人通謀而
    為意思表示者，該第三人應負舉證之責，最高法院四十八年臺上字第二九號、二
    十七年上字第二六二二號判例參照。
  2.本件原告主張被告庚○○與戊○○間之買賣行為、被告庚○○與己○○間之贈與
    行為，係本於相互明知非出於真意所為之通謀虛偽意思表示云云，無非以被告庚○○與戊○○為伯侄關係、庚○○與己○○為父子關係，三人戶籍均設於同一處
    ，而被告戊○○之父林萬富復於右揭同時出賣其所有系爭土地三二０、三二三地
    號之應有部分予丁○○○，對於被告庚○○與訴外人林榮冠就系爭土地訂有買賣
    契約應有認識為其論據。惟查，私法自治、契約自由乃近代民法基本原則，除有
    法令禁止之情形者外，當事人間原可自由選擇其訂約之對象與內容，是若無其他
    積極事證可資證明，尚難僅因交易當事人間具有同居親屬關係，交易內容並與他
    人之債權相衝突等情，即認為通謀虛偽意思所為，是原告所言，尚不足採，其主
    張被告間上開買賣及贈與行為，係本於通謀虛偽意思表示所為，即屬不能證明。
  (三)被告庚○○與戊○○間就系爭三二二地號土地應有部分所為之買賣行為，及被告
    庚○○與己○○間就系爭三二三地號土地應有部分所為之贈與行為，是否為詐害
    債權之行為？
  1.按債務人所為之有償行為，於行為時明知有損害於債權人之權利者，以受益人於
    受益時亦知其情事者為限，債權人得聲請法院撤銷之；民法第二百四十四條第二
    項定有明文。是此撤銷權行使之要件，須(1)行使者為債權人。(2)債務人所為法律
    行為害及其債權。(3)法律行為係以財產權之變動為目的。(4)債務人為法律行為時
    ，債權人之債權業已存在。(5)如為有償之法律行為，債務人於行為時，明知其行
    為有害及債權人，受益人於受益時，亦明知其情事等為要件。
  2.本件被告庚○○將系爭三二二地號土地應有部分出售與被告戊○○，並於八十八
    年十二月二十三日辦理移轉登記完成，客觀上固已造成被告庚○○無法依系爭契
    約履行給付義務，害及原告等因繼承而承受訴外人林榮冠本於系爭契約所生之債
    權，惟原告除以被告庚○○與戊○○為伯侄，並設於同一戶籍，被告戊○○之父
    林萬富復於右揭同時出賣所有系爭土地三二０、三二三地號應有部分予丁○○○
    ，對於被告庚○○與訴外人林榮冠就系爭土地訂有買賣契約應有認識等情，主張
    渠二人於上開買賣行為時，均明知其行為有害及債權人即原告等人之債權云云，
    然依常理，被告戊○○之父即訴外人林萬富出賣其所有本件系爭土地三二０、三
    二三地號之應有部分，其契約當事人為林萬富與丁○○○，與本件系爭契約並無
    直接關連，縱林萬富就系爭契約相關事宜尚未必知悉，遑論被告戊○○。而依常
    情，買賣土地乃個人理財之事，被告戊○○與被告庚○○雖同住一屋簷下，對其
    曾迫於土地已遭查封之現實，將系爭土地售予訴外人林榮冠一事，是否必然知悉
    ，猶非無疑。是原告主張被告庚○○與戊○○間就系爭三二二地號土地應有部分
    所為之買賣，符合詐害債權行為之要件，依民法第二百四十四條第二項聲請法院
    撤銷，尚不足採。
  3.次按，債務人所為之無償行為，有害及債權者，債權人得聲請法院撤銷之，民法
    第二百四十四條第一項定有明文。是此撤銷訴權行使之要件，須(1)債務人曾為無
    償之法律行為。(2)債務人所為之法律行為係以財產權變動為目的。(3)債務人所為
    法律行為害及債權人之債權，至於債務人之法律行為，無論為債權行為或物權行
    為，均非所問，最高法院四十二年臺上字第三二三號判例參照。
  4.本件原告所主張渠等繼承系爭契約債權人林榮冠之債權，得依約請求被告庚○○
    移轉系爭土地所有權並辦理登記，而被告庚○○將系爭三二三地號土地贈與被告
    己○○，並於八十八年十二月二十三日辦理移轉登記，致被告庚○○無法依系爭
    契約履行給付義務，該贈與之無償行為害及其債權，已如前述，依前開說明，其
    主張本件符合聲請法院撤銷債務人無償行為之要件，即非無據。被告抗辯：「民
    法第二百四十四條只能撤銷債權行為，不能撤銷物權行為」云云，尚非可採。
  (四)右揭詐害債權之行為，其撤銷訴權是否已逾除斥期間？
  1.依民法第二百四十五條規定：「前條撤銷權，自債權人知有撤銷原因時起，一年
    間不行使或自行為時起經過十年而消滅。」質言之，因債務人詐害債權行為而損
    及其債權之人，於知有撤銷原因時起算一年，或自債務人為侵害債權行為起算十
    年間，不行使其撤銷訴權者，即因除斥期間屆滿而不得再行使。又除斥期間經過
    與否，乃法院應依職權調查審認之事項，最高法院九十一年度臺上字第一三三六
    號、八十八年度臺上字第一二三六號、八十七年度臺上字第二八一五號著有判決
    可供參酌。
  2.本件原告主張系爭土地買賣契約簽定之時間為七十八年一月六日，嗣訴外人林榮
    冠於八十二年十一月二十七日死亡（詳本院卷第一四０頁除戶謄本），被告庚○○與己○○於八十八年間以贈與為由，就系爭土地其中三二三地號辦理所有權移
    轉登記時，林榮冠已死亡六年，而原告八十五年五月一日辦理林榮冠遺產繼承分
    割時，因遺忘林榮冠就系爭土地尚未辦理所有權移轉登記之事，乃未列入林榮冠
    遺產，而被告庚○○與己○○以贈與為由辦理上開土地所有權移轉登記，亦不須
    通知共有人，乃原告至九十一年間為請求被告庚○○履行系爭契約義務而向地政
    機關聲請土地登記簿謄本時，始發現上開被告間買賣及贈與行為，故自渠等知有
    撤銷原因時起，至提起本件訴訟時為止，尚未滿一年，距被告庚○○與己○○侵
    害債權行為時起算，亦未逾十年等語，業據提出繼承遺產分割協議書及記載聲請
    日期為九十一年一月二十日之系爭土地謄本以實其說，經核要與事理相符，堪可
    採信，應認前開撤銷訴權尚未因除斥期間經過而消滅，原告聲請本院撤銷被告庚○○、己○○上開贈與土地之無償行為，及移轉所有權之物權行為，即屬有據。
六、綜上所述，原告依通謀虛偽意思表示、債務人詐害債權行為之撤銷及契約關係所
    為之請求，因無法證明被告戊○○、庚○○間所為之買賣係通謀虛偽意思表示，
    亦無法證明被告戊○○於買賣行為時，明知其行為有害及原告債權，則其請求被
    告戊○○、庚○○間就系爭土地三二二地號土地應有部分四分之三，所為之買賣
    行為應予撤銷，被告戊○○於八十八年十二月二十三日以買賣為原因，在屏東縣
    恆春地政事務所所為之該應有部分四分之三所有權移轉登記塗銷部分，自屬無據
    ，應予駁回。而原告主張被告己○○、庚○○間就系爭三二三地號土地應有部分
    二分之一，所為贈與之債權行為及移轉所有權之物權行為，應予撤銷、被告己○○於八十八年三月二十六日，以贈與為原因，在屏東縣恆春地政事務所所為之所
    有權移轉登記應予塗銷，核屬有據，應予准許。
七、至於原告依系爭契約請求被告庚○○於其給付尚餘價金後移轉系爭土地三二０地
    號土地應有部分一八０分之三三部分，系爭契約既屬有效，則原告依系爭契約買
    賣之法律關係所為上開請求，為有理由，亦應准許。
八、另查，原告請求撤銷被告戊○○與庚○○間就系爭三二二地號土地之買賣行為及
    所有權移轉登記為無理由，原告僅得請求被告庚○○將系爭三二○地號土地應有
    部分一八０分之三三及三二三地號土地應有部分二分之一移轉登記予原告。依系
    爭契約被告庚○○出售系爭三二０地號土地應有部分一八０分之三三面積為０．
    七七０七公頃，三二二地號土地應有部分四分之三面積為０．二六三七公頃，三
    二三地號土地應有部分二分之一面積為０．二０六六公頃，總面積為一．二四一
    ０公頃，總價金為一百五十三萬五千四百元，扣除系爭三二二地號土地之價金三
    十二萬六千二百五十七元（一、五三五、四００元×二、六三七／一二、四一０
    ＝三二六、二五七元）（四捨五入取至整數位），系爭三二０地號土地應有部分
    一八０分之三三及三二三地號土地應有部分二分之一之價金合計為一百二十萬九
    千一百四十三元，而原告於七十八年一月六日與被告庚○○簽訂系爭契約時已給
    付價金一百零七萬四千七百八十元，就上述二筆土地，尚差價金一十三萬四千三
    百六十三元。是被告庚○○於原告向其給付一十三萬四千三百六十三元之同時，
    應將系爭三二○地號土地應有部分一八０分之三三，及三二三地號土地應有部分
    二分之一移轉登記予原告。
九、本件事證已經明確，兩造其餘主張及立證方法，核與本院上開判斷不生影響，爰
    不逐一論列，附此敘明。
十、據上論斷，本件原告之訴為一部有理由、一部無理由，依民事訴訟法第七十九條
    、第八十五條第一項但書，判決如主文所示。
中　　　華　　　民　　　國　　九十三　　年　　　一　　　月　　二　十　　日
                                        臺灣屏東地方法院民事第二庭
~B法　　　官　陳松檀
右正本係照原本作成。
如不服本判決，應於收受送達後二十日內向本院提出上訴書狀。
~B法院書記官　謝天祥
中　　　華　　　民　　　國　　九十三　　年　　　一　　　月　　二　十　　日
